臺灣高等法院高雄分院刑事附帶民事訴訟判決
　　　　　　　　　　　　　　　　　　98年度附民上字第30號
上　訴　人
即　被　告　林彥伯
上　訴　人
即　被　告　李佳香
上　訴　人
即　被　告　鄭淑華原名鄭庭葳.
被上訴　人
即　原　告　沈哲宇
上列被告因詐欺案件經原告提起附帶民事訴訟，請求損害賠償，
被告不服中華民國98年3 月31日臺灣高雄地方法院第一審判決（
97年度附民字第212 號）提起上訴，本院判決如下：
    主  文
上訴駁回。
    事實及理由
一、原告（即被上訴人，下稱原告）起訴主張：被告（即上訴人
    ，下稱被告）基於共同常業詐欺故意之犯意聯絡，推由被告
    鄭淑華於93年7 月間，向原告表示可以幫忙解決原告全方位
    停車場糾紛為由，介紹原告投資高盛國際開發股份有限公司
    （下稱高盛公司）所持有香港森林集團公司未上市股權，並
    以不實剪報相關資料表示94年2 月將上市獲利甚佳，使原告
    誤以為高盛公司確實持有香港森林集團公司未上市股權，原
    告因而陷於錯誤於93年8 月與高盛公司簽訂隱名合夥契約，
    投資7 單位共計48萬3,000 元。然香港森林集團公司迄今仍
    未上市，被告業經臺灣高雄地方法院檢察署以涉嫌常業詐欺
    等罪提起公訴，而被告6 人（含未上訴之被告歐威志、鍾政
    勳、黃泓霖在內）常業詐欺之侵權行為，致原告受有損害48
    萬3,000 元，爰依侵權行為之法律關係，提起本件刑事附帶
    民事訴訟，請求被告負連帶損害賠償責任，賠償原告48萬3,
    000 元等語，並聲明：（一）被告應連帶給付原告48萬3,00
    0 元及自附帶民事訴訟起訴狀繕本送達被告翌日起至清償日
    止，按年息百分之5 計算之利息。（二）願供擔保請求宣告
    假執行。
二、被告各上訴理由如下：
（一）被告林彥伯部分：
      高盛公司用以誘騙投資人之資料非被告林彥伯擬定，有無
      不實被告林彥伯均不知情，被告林彥伯胞姊林怡君亦投資
      購買一單位，即可證明被告林彥伯亦為被害人，且被告林
      彥伯在94年1 月即離職，亦證明並無詐欺犯意。再原告沈
      哲宇並非被告林彥伯之客戶，被告林彥伯未對其施用詐術
      。
（二）被告李佳香、鄭淑華部分：
      被告李佳香、鄭淑華係受僱於高盛公司，對高盛公司提供
      之資料無判別虛實能力，難以此遽認被告李佳香、鄭淑華
      與高盛公司高層必有犯意聯絡；且律師黃隆豐亦對被告李
      佳香、鄭淑華講解隱名合夥契約之適法性，被告李佳香、
      鄭淑華自對自己所為乃合法推銷行為深信不疑。原告主張
      之事實，並非真實，其無詐騙行為，自無賠償責任等語，
      資為抗辯。求為廢棄原判決，駁回原告在第一審之訴。
三、按附帶民事訴訟之判決，應以刑事訴訟判決所認定之事實為
    據，刑事訴訟法第500 條前段定有明文。本件原告主張被告
    詐騙其款項483,000 元之事實，本件原告主張之事實，有合
    約書、國泰世華銀行、台新銀行交易明細及貸款契約書附卷
    足稽（見警卷1-5 第4071至44079 頁、4081至4087頁），而
    被告之前述辯解，業經本院以98年度矚上重訴字第1 號刑事
    判決論述不可採之理由，並依常業詐欺罪判處林彥伯有期徒
    刑3 年4 月，李佳香處有期徒刑2 年4 月，鄭淑華處有期徒
    刑2 年在案，有該判決在卷可稽，則原告主張之事實，可堪
    認為真實。
四、又因故意或過失不法侵害他人權利者，負損害賠償責任。故
    意以背於善良風俗之方法，加損害於他人者亦同。數人共同
    不法侵害他人之權利者，連帶負損害賠償責任，民法第184
    條第1 項、同法第185 條定有明文；且負損害賠償責任者，
    除法律另有規定或契約另有訂定外，應回復他方損害發生前
    之原狀，民法第213 條第1 項亦有明文。次按應付利息之債
    務，其利率未經約定，亦無法律可據者，週年利率為百分之
    5 。亦為同法第233 條第1 項及第203 條所明定。復按因回
    復原狀而應給付金錢者，自損害發生時起加給利息，民法第
    213 條第2 項定有明文；又民法第213 條第2 項所謂因回復
    原狀而應給付金錢者，例如所侵害者為金錢，則應返還金錢
    （最高法院56年台上字第1863號判例意旨參照）。本件原告
    所受侵害者為金錢，則被告回復原狀所應給付者為金錢，依
    前揭法條規定，應自損害發生時起即93年8 月間起時起加給
    利息，惟原告請求自附帶民事訴訟起訴狀繕本送達被告之翌
    日起，按年息百分之5 計算之利息，並無不合。被告詐騙原
    告款項483,000 元之事實，既已明確，則原告請求被告賠償
    上開金額，即屬有據。
五、從而，原審因認原告本於侵權行為法律關係，請求被告給付
    之金額，在483,000 元及自起訴狀繕本送達之翌日即被告林
    彥伯、鄭淑華自97年8 月13日起至清償日止，被告李佳香自
    98年1 月10日起至清償日止，按年息百分之5 計算之利息，
    為有理由，應予准許；並以：應依刑事訴訟法第491 條第10
    款規定準用民事訴訟法第389 條第1 項第5 款之規定，依職
    權宣告假執行，原告就此所為假執行之聲請僅促使法院發動
    職權，無庸為準駁表示。經核並無不合，上訴意旨指摘原判
    決不當，請求廢棄改判，為無理由，應予駁回。
據上論結，本件上訴為無理由，應依刑事訴訟法第490 條前段、
第368 條，判決如主文。
中    華    民    國  100     年    5     月    31    日
                  刑事第十一庭  審判長法  官  翁慶珍
                                      法  官  孫啟強
                                      法  官  石家禎
以上正本證明與原本無異。
不得上訴。
中    華    民    國   100    年    5     月    31    日
                                      書記官  黃月瞳